臺灣高雄地方法院刑事判決　　　　　　　　　　　　　九十年度訴字第二三七六號
　　公　訴　人　臺灣高雄地方法院檢察署檢察官
　　被　　　告　甲○○
右列被告因違反藥事法案件，經檢察官提起公訴（九十年度偵字第一五八○六號），
本院判決如左：
    主  文
甲○○輸入禁藥，處有期徒刑柒月，緩刑參年。
    事  實
一、甲○○明知輸入任何藥品，應將欲輸入藥品之成分、規格、性能、製法之要旨、
    檢驗規格與方法及有關資料或證件，連同標籤、仿單及樣品申請中央衛生主管機
    關查驗登記，經核准發給藥品許可證後，始得製造或輸入，並明知YOHIMBINE業
    經我國行政院衛生署於民國四十一年八月五日明令公告為禁止輸入之禁藥，竟於
    九十年月四月十一日，在美國洛杉磯向其友人琳達購入含YOHIMBINE成分之褐色
    圓形顆粒禁藥共計一千二百九十九片（每片十粒裝），再以ｍ＆ｍ及味全冷凍食
    品紙盒包裝後置於行李箱內，並於九十年四月十三日，攜帶該等藥品搭乘華航Ｃ
    Ｉ─○○○五號班機至桃園中正國際機場再轉搭華航ＣＩ─一九七號班機，在高
    雄小港國際機場入關而輸入上開禁藥，而於同日晚間十一時四十五分許，為財政
    部高雄關稅局高雄機場分局關員，會同航空警察局高雄分局安檢人員查獲，並自
    其個人拖運之行李中扣得上開禁藥。
二、案經財政部高雄關稅局移送臺灣高雄地方法院檢察署檢察官偵查起訴。
    理  由
一、訊據被告甲○○固坦承有於前揭時、地向在美國洛杉磯之友人琳達購入上開褐色
    圓形顆粒之物，再以ｍ＆ｍ及味全冷凍食品紙盒包裝後置於行李箱內，並於九十
    年四月十三日，攜帶該物搭乘飛機在高雄小港國際機場入關時，於同日晚間十一
    時四十五分許，為財政部高雄關稅局高雄機場分局關員，會同航空警察局高雄分
    局安檢人員查獲，並自其個人拖運之行李中扣得上開物品之事實，惟矢口否認有
    何違反藥事法之犯行，辯稱：伊所買的是健康食品，並不是禁藥，是要給鴿子吃
    的，可以進口等語，並提出衛生署核准進口之文件為證。然查：(一)扣案之圓形顆
    粒之物共計一千二百九十九片（每片十粒裝）含有YOHIMBINE成分，具有催淫作
    用，該成分業經四十一年八月五日公告為禁藥，即屬藥事法第二十二條第一款之
    禁藥，此有行政院衛生署九十年五月八日衛署藥字第○九○○○三一六三八號函
    及行政院衛生署藥物食品檢驗局九十年五月二日藥檢壹字第九○○六一七二號檢
    驗成績書各一份附於偵卷可稽。(二)另按任何人不得以不知法律而免除其刑事責任
    ，刑法第十六條前段定有明文；查輸入藥品，應將欲輸入藥品之成分、規格、性
    能、製法之要旨、檢驗規格與方法及有關資料或證件，連同標籤、仿單及樣品申
    請中央衛生主管機關查驗登記，經核准發給藥品許可證後，始得製造或輸入；未
    向中央衛生主管機關申請核准，擅自輸入，即屬禁藥，藥事法第二十二條第一項
    第二款、第三十九條第一項亦分別定有明文，任何人不得推諉不知，而被告於本
    院審理時供稱：因為是從事貿易工作，所以知道如果是禁藥就不能帶進國內等語
    ，是被告自不得推諉不知上開規定；再參以本件被告攜回藥品之數量頗大，是苟
    如被告並無輸入上開禁藥之犯意，衡情應會於輸入藥品時，將欲輸入藥品之成分
    、規格、性能、製法之要旨、檢驗規格與方法等有關資料或證件，連同標籤、仿
    單及樣品申請中央衛生主管機關查驗登記，經核准發給藥品許可證後，再輸入國
    內，豈有反將上開藥品加以拆裝後再以ｍ＆ｍ及味全冷凍食品紙盒加以掩飾包裝
    後置放於行李箱內之理，是被告顯有輸入上開禁藥之犯意甚明。(三)雖被告提出冠
    崴國際開發有限公司向行政院衛生署申請UP-GUARNTEE"TOP"係屬食品管理之核准
    函（九十年九月十二日衛署食字第○九○○○五三九八八號函），而認上開藥品
    係屬健康食品乙節，惟觀諸冠崴國際開發有限公司輸入上開UP-GUARNTEE"TOP"錠
    狀（膠囊狀）食品明細表上成分所載，並未有「YOHIMBINE 」之成分，與被告前
    開輸入之藥品含有YOHIMBINE成分顯有不同，是前開核准函自不得作為有利被告
    之認定，附此敘明。(四)綜上所述，被告前開所辯要屬卸責飾詞，不足採信。此外
    ，復有高雄關稅局扣押貨物、運輸工具收據及搜索筆錄、中華民國入境旅客申報
    單各一紙、照片二張附卷可稽，並有扣案之含YOHIMBINE成分之褐色圓形顆粒禁
    藥共計一千二百九十九片（每片十粒裝）可資佐證，本件事證明確，被告犯行洵
    堪認定。
二、按輸入禁藥，僅需行為人自我國領域外將禁藥運輸進入我國領域者即足，並不以
    該藥物流通於國內市場為必要。核被告甲○○所為，係違反藥事法第八十二條第
    一項之輸入禁藥罪。爰審酌被告對於未經核准輸入之禁藥，自應切實遵守相關規
    定，以免影響國人生命、身體之健康，竟違反規定致觸刑章，惡性非輕，惟念其
    尚無前科紀錄，有臺灣高雄地方法院檢察署刑案資料查註紀錄表及臺灣高等法院
    被告全國前案紀錄表各一份在卷可參，素行尚稱良好，且輸入之禁藥尚未流通市
    場即被查獲，所生具體危害尚屬輕微等一切情狀，量處如主文所示之刑，以資懲
    儆。又被告未曾受有期徒刑以上刑之宣告，已如前述，因一時短於思慮，致罹刑
    章，經此偵審程序及刑之宣告，當知所警惕，應無再犯之虞，本院認前開對其所
    宣告之刑，以暫不執行為適當，併予宣告緩刑三年，以啟自新。至扣案之含YOHI
    MBINE成分之褐色圓形顆粒禁藥共計一千二百九十九片（每片十粒裝），業經財
    政部高雄關稅局依法處分沒入確定在案，此有該局（九○）高機字第○七四一號
    處分書一紙在卷足稽，爰不另為沒收之諭知，附此說明。
據上論斷，應依刑事訴訟法第二百九十九條第一項前段，藥事法第八十二條第一項，
刑法第十一條前段，第七十四條第一款，判決如主文。
中      華      民      國    九十一    年      一      月    二十九    日
                                    臺灣高雄地方法院刑事第一庭
          法  官    陳玉聰
右正本證明與原本無異。
如不服本判決，應於判決送達後十日內，向本院提出上訴狀。
                                        書記官    鄭淑臻
中    華      民    國     九十一   年       一       月      三十      日
附錄本判決論罪科刑法條全文：
藥事法第八十二條第一項：
製造或輸入偽藥或禁藥者，處七年以下有期徒刑，得併科新臺幣十五萬元以下罰金。
